【裁判字號】    95,台聲,864
【裁判日期】    951229
【裁判案由】    給付土地補償金
【裁判全文】
最高法院民事裁定              九十五年度台聲字第八六四號
聲  請  人  乙○○
                    樓）
訴訟代理人  黃福卿律師
上列聲請人因與相對人甲○○等間請求給付土地補償金事件，對
於中華民國九十五年九月十五日本院裁定（九十五年度台上字第
二○五三號），聲請再審，本院裁定如下：
    主  文
聲請駁回。
聲請訴訟費用由聲請人負擔。
    理  由
本件聲請人對於本院九十五年度台上字第二○五三號確定裁定（
下稱原確定裁定）以有民事訴訟法第四百九十六條第一項第一款
規定之情形，聲請再審，係以：聲請人不服前程序第二審判決，
提起第三審上訴，已於上訴理由狀就該第二審判決有如何違背法
令之情事為具體之指摘，原確定裁定竟認聲請人對第二審判決之
如何違背法令未有具體指摘，上訴為不合法，駁回聲請人之第三
審上訴，其適用法規顯有錯誤云云，為其論據。
按上訴第三審法院，非以原判決違背法令為理由，不得為之。又
提起上訴，上訴狀內應記載上訴理由，表明原判決所違背之法令
及其具體內容、依訴訟資料合於該違背法令之具體事實，其依民
事訴訟法第四百六十九條之一規定提起上訴者，並應具體敘述為
從事法之續造、確保裁判之一致性或其他所涉及之法律見解具有
原則上重要性之理由。同法第四百六十七條、第四百七十條第二
項定有明文。而依同法第四百六十八條規定，判決不適用法規或
適用不當者，為違背法令；依同法第四百六十九條規定，判決有
該條所列各款情形之一者，為當然違背法令。是當事人提起上訴
，如以同法第四百六十九條所列各款為理由者，其上訴狀或理由
書應表明該判決有合於各該條款規定情形之具體內容，及係依何
訴訟資料合於該違背法令之具體事實。如依同法第四百六十八條
規定，以原判決有不適用法規或適用法規不當為理由，而非屬當
然違背法令之事由時，依同法第四百六十九條之一規定，其上訴
狀或理由書應表明該判決所違背之法令條項，或有關判例、解釋
字號，或成文法以外之習慣或法理等及其具體內容，暨係依何訴
訟資料合於該違背法令之具體事實，並具體敘述為從事法之續造
、確保裁判之一致性或其他所涉及之法律見解具有原則上重要性
之理由。上訴狀或理由書如未依上述方法表明，或其所表明者與
上開法條規定不合時，即難認為已合法表明上訴理由，其上訴自
非合法。本件聲請人於前訴訟程序對於第二審判決提起上訴，核
其上訴理由，係以：相對人於前程序所主張扣除之繳納遺產稅擔
保金新台幣（下同）一千五百萬元、律師見證及保管費四百七十
萬元及給付洪麗雲等四人之三百萬元，均為相對人巧立名目之要
求，並不在和解約定應扣除之項目，不得自和解約定應給付予聲
請人之補償費中予以扣除，且相對人迄未依約將政府退還之土地
增值稅五千八百三十三萬七千一百零九元其中二分之一部分給付
聲請人，又補充條款係非出於聲請人之自由意志下所為，且為相
對人所明知，應屬無效，第二審判決未就聲請人提出之主張及證
據詳加審酌，遽認相對人已依和解、協議書、補充條款等約定履
行給付完畢，其認事採證均屬違法，有判決不適用法規及適用不
當暨不備理由之違法云云，為其論據。惟聲請人上開上訴理由所
陳事項，無非係就第二審取捨證據、認定事實及解釋契約之職權
行使，指摘其為不當，並就第二審判決已論斷者，泛言未論斷或
違背法令，而非表明依何訴訟資料合於該違背法令之具體事實，
且未具體敘述為從事法之續造、確保裁判之一致性或其他所涉及
之法律見解具有原則上重要性之理由，難認其已合法表明上訴理
由。原確定裁定因而認其上訴為不合法，駁回聲請人之第三審上
訴，經核並無適用法規顯有錯誤之情事。本件再審之聲請，自非
有理由。
據上論結，本件聲請為無理由。依民事訴訟法第九十五條、第七
十八條，裁定如主文。
中    華    民    國  九十五  年   十二   月  二十九  日
                      最高法院民事第三庭
                          審判長法官  吳  正  一
                                法官  劉  福  聲
                                法官  黃  義  豐
                                法官  簡  清  忠
                                法官  謝  正  勝
      本件正本證明與原本無異
                                      書  記  官
中    華    民    國  九十六  年    一    月    九    日
                                                Ａ


司法院資訊處製作；財團法人民間司法改革基金會備份。
